【裁判字號】    95,聲再,136
【裁判日期】    950613
【裁判案由】    違反廢棄物清理法
【裁判全文】
臺灣高等法院刑事裁定                 95年度聲再字第136號
再審聲請人
即受判決人  甲  ○
            乙○○
選任辯護人  徐揆智律師
上列聲請人因違反廢棄物清理法案件，對於本院中華民國92年7
月9日第二審確定判決（92年度上訴字第1837號），聲請再審，
本院裁定如下：
    主  文
再審之聲請駁回。
    理  由
一、聲請意旨略稱：(一)原確定判決所載「甲○前因違反廢棄物清
    理法案件，於九十年十一月二十日經臺灣高等法院臺中分院
    判處有期徒刑一年，緩刑三年確定」等語，實有錯誤，蓋該
    案業經臺灣高等法院臺中分院以93年上更（一）字第240號
    判決甲○無罪確定，原確定判決認甲○有上述前科，據為量
    刑標準，其認識用法及量刑均有違誤。(二)甲○之妻錡玉枝為
    知永晟環保工程有限公司負責人，於91年1月間即領有桃園
    縣政府廢棄物清除許可證，該許可證係為新證據，是以原確
    定判決認定甲○、乙○○違反廢棄物清理法，難謂無誤。(三)
    依乙○○於警詢及偵訊中所言，伊就甲○承租土地究係為廢
    棄物之蒐集、分類轉運至最終處理場，易或單純用來堆置廢
    棄物，毫無所知，原確定判決未審酌之，亦未說明不採信之
    理由，顯有認定犯罪事實不依證據之違背法令。(四)按行政院
    環保署92年4月16日環署廢字第0920021727號新竹環保局函
    所載可知，如「轉運」、「分類」行為，僅為短時間之置放
    ，即不應認定為「堆置廢棄物」，而乙○○並未開挖坑洞回
    填廢棄物之行為，僅有將廠房出賣予甲○，此舉並不該當廢
    棄物清理法第46條第1項第3款之規定，是以前揭函示為新證
    據，得聲請再審。(五)甲○買受廠房及向地主承租土地，係用
    來蒐集、分類廢棄物，轉運至最終處理場，其並無堆置廢棄
    物之情事，是以按行政院環保署91年10月23日環署廢字第
    0910071346號函示可知，該行為並不該當廢棄物清理法第46
    條第1項第4款之規定，故此函亦得為新證據。(六)甲○於最高
    法院判決後，就廢棄物清理法相關條文，再函請行政院環保
    署闡釋疑義，該署亦以行政院環保署95年5月4日環署廢字第
    0950035511號函解釋，為清除目的所做必要簡單處理工作，
    並非廢棄物之貯存、清除、處理工作，故不符合廢棄物清理
    法第46條第1項第4款規定，是以甲○之聲請函暨上開環保署
    函示，均為新證據，為此聲請再審云云。
二、按刑事訴訟法第420條第1項第6款所謂：「發見確實之新證
    據」係指就該新證據之本身作形式上觀察，毋須經調查程序
    ，顯然可認為足以動搖原確定之判決；且該證據于當時即存
    在，祇為法院及當事人所不知，迨判決後始行發現之情形而
    言（參閱最高法院40年台抗字第2號判例意旨）。亦即該「
    新證據」須可認為確實具有足以動搖原確定判決，而對受判
    決人為更有利判決之「確實性」外，尚須具備該證據係在事
    實審法院於判決前已存在，因未經發現，不及調查斟酌，或
    審判時未經注意，至其後始行發現之「嶄新性」特質，二者
    均屬不可或缺，倘若未具備上開「確實性」與「嶄新性」二
    種聲請再審新證據之特性，即不能據為聲請再審之理由。倘
    係聲請傳訊證人；或係他人事後追述當時見聞之空洞言詞；
    或係事後任意由人出具一張證明書證明受判決人以前所為有
    利之主張係屬實在，而不足以推翻原確定判決所憑之證據者
    ，均非上開所謂：「確實之新證據」（參照最高法院41年台
    抗字第1號、33年抗字第70號、49年台抗字第72號判例意旨
    ）。
三、經查：
  (一)聲請意旨(一)部分：原確定判決雖誤載聲請人甲○「前即因違
    反廢棄物清理法案件，經台灣高等法院台中分院於九十年十
    一月二十日判處有期徒刑一年，緩刑三年確定」，然此僅為
    量刑之參考，此誤植尚不影響全案情節與判決本旨，亦不足
    以推翻原確定判決，揆諸前揭說明，上開誤寫即非確實之新
    證據。
  (二)聲請意旨(二)部分：原確定判決理由欄二、(一)即第3、4頁即已
    載明，聲請人甲○於偵、審中已坦承未經申請核發許可證，
    即從事廢棄物清除、貯存等行為，並自承未經許可及在許可
    地點以外處理該廢棄物等語（見偵字第一六七八三號卷，第
    七頁正、背面；偵字第三八０二號卷，第七二頁），是以聲
    請人甲○未申請核發許可證乙節，業經其自承在卷。又證物
    二之許可證，其負責人為聲請人之妻錡玉枝，並非聲請人本
    人，況該許可證既為桃園縣政府於91年所核發，自為聲請人
    所明知，非屬未經發現，不及調查斟酌之證據，從而，證物
    二未具備上開「確實性」與「嶄新性」之要件，難謂係確實
    之新證據。
  (三)聲請意旨(三)、(四)、(五)部分：原確定判決就聲請人乙○○之犯
    行，業已敘明認定之理由暨不採被告於警、偵訊中所辯之理
    由，此觀理由欄二、(二)(三)即明，是以聲請人乙○○於警詢及
    偵訊中所言，自非新證據，又聲請人乙○○未經主管機關桃
    園縣政府許可，提供土地堆置廢棄物之犯行，亦於前述理由
    中論述綦詳，況行政院環保署92年4月16日環署廢字第09200
    21727號新竹環保局函，係回覆新竹市環境保護局所為，與
    本案無涉，亦非新證據。另行政院環保署91年10月23日環署
    廢字第0910071346號函，亦經原確定判決審酌並說明不可採
    之理由，此復觀上開理由欄二、(三)即第7、8頁自明，該函非
    確實之新證據。
  (四)聲請意旨(六)部分：行政院環保署95年5月4日環署廢字第0950
    035511號函係於原確定判決後所為，非屬在事實審法院於判
    決前已存在，因未經發現，不及調查斟酌，或審判時未經注
    意，至其後始行發現者，是不符「嶄新性」之要件，難謂係
    新證據。
四、綜上所述，本件聲請再審為無理由，應予駁回。
據上論結，應依刑事訴訟法第434條第1項，裁定如主文。
中    華    民    國    95    年    6     月    13    日
                  刑事第二十庭審判長法  官  尤豐彥
                                    法  官  張明松
                                    法  官  吳鴻章
以上正本證明與原本無異。
如不服本裁定，應於收受送達後五日內向本院提出抗告狀。
                                    書記官  魏淑娟
中    華    民    國    95    年    6     月    15    日


司法院資訊處製作；財團法人民間司法改革基金會備份。
